【裁判字號】    90,上易,3871
【裁判日期】    901211
【裁判案由】    竊盜
【裁判全文】
臺灣高等法院刑事判決                            九十年度上易字第三八七一號
    上  訴  人  甲○○
    即  被  告
右上訴人因竊盜案件，不服臺灣士林地方法院九十年易字第五六五號，中華民國九十
年九月六日第一審判決（起訴案號：臺灣士林地方法院檢察署九十年度偵字第二七二
三號），提起上訴，本院判決如左：
    主      文
上訴駁回。
    事      實
一、甲○○曾因違反稅捐稽徵法案件，經最高法院於民國七十九年間判處有期徒刑十
    月，減為有期徒刑五月，又因竊盜案件，經臺灣板橋地方法院判處有期徒刑六月
    ，再經本院駁回上訴確定，嗣經更定執行刑為有期徒刑十月，而於八十四年九月
    一日縮刑期滿執行完畢，猶不知悔改。緣甲○○所有ＡＬ─七八Ｏ三號自用小貨
    車之車牌二面，因逾期檢驗經臺北區監理所註銷，甲○○恐該車未懸掛車牌為警
    盤查時遭致舉發罰鍰，竟意圖為自己不法之所有，於八十九年農曆過年前至同年
    四月十二日間之某日，在臺北市○○區○○路三段一三Ｏ巷十二號旁，因見北沱
    企業有限公司（以下簡稱北沱公司）所有而由乙○○使用之ＥＮ—七六六二號自
    小客車停放路邊，甲○○即持其所有於客觀上對生命身體具危險性足供兇器使用
    之鉗子一支，竊取該部汽車之ＥＮ—七六六二號車牌二面，得手後，甲○○將之
    懸掛在其所有原懸掛ＡＬ—七八０三號牌之自小貨車上使用，嗣於九十年二月十
    六日十五時四十五分許，甲○○駕駛懸掛竊得ＥＮ—七六六二號車牌之自用小貨
    車行經國道三號公路北向九十公里（新竹縣竹東鎮）為警當場查獲。
二、案經內政部警政署國道公路警察局第六警察隊報告臺灣士林地方法院檢察署檢察
    官偵查起訴。
    理      由
一、訊據被告甲○○固坦承因其使用ＡＬ—七八０三號自用小貨車汽車號牌二面，經
    臺北區監理所註銷，為恐該自小貨車未懸掛車牌為警盤查遭致舉發罰鍰，在臺北
    市○○區○○路三段一三０巷十二號，取得北沱公司所有車號ＥＮ—七六六二號
    牌二面，並將之懸掛在其所有之自用小貨車上，後於九十年二月十六日十五時四
    十五分許，在國道三號公路北向九十公里（新竹縣竹東鎮）為警查獲之事實，然
    矢口否認有何竊盜犯行，並辯稱：渠並未竊取ＥＮ—七六六二號牌二面，該號牌
    是掉落在ＥＮ—七六六二號汽車停放處之地面上，其是撿拾廢棄物品為生，當日
    恰經過該地，看到才撿起，並無偷竊意圖云云，惟查：
    (一)被害人乙○○所使用懸掛ＥＮ—七六六二號牌自用小客車，原於八十九年初（
      農曆年前）停放在臺北市○○區○○路三段一三Ｏ巷十二號旁，後在八十九年
      四月十二日因未懸掛車牌遭臺北市政府環境保護局以報廢車輛拖吊處理一節，
      業據被害人乙○○於原審時證稱「（該車停於該處有多久？）約於民國八十九
      年初停於該處有四、五個月，期間我有時常去看過該車，因停放處離我公司很
      近，車上的車牌我未注意看，‧‧‧因被告懸掛我們車牌後開車與他人車輛擦
      撞，所以警方向我們查詢時，我們才知道車牌被別人拿走，後來我才向環保局
      查詢該車，才知在八十九年四月間該車已被臺北市環保局拖走。」，復有臺北
      市政府環境保護局九十年一月十七日北市環三字第九Ｏ二Ｏ一八八六ＯＯ號函
      覆影本一份在卷足參，自足徵右揭二面號牌，係於八十九年初至同年四月十二
      日遭拖吊前遭人竊取無疑。
    (二)被告甲○○於警訊中供稱「於臺北市○○區○路旁竊盜『ＥＮ—七六六二』號
      車牌，我使用鉗子將『ＥＮ—七六六二』號車牌二面拆卸下。」（詳見偵卷第
      三頁反面），亦在原審時坦承係以鉗子懸下螺絲取下該車牌等情（詳見原審卷
      第三十二頁），核與被害人乙○○於警訊、偵訊及原審時指訴之情節相符，並
      有車輛竊盜、車牌失竊資料個別查詢報表─查詢車牌認可資料、臺北市政府警
      察局車牌遺失證明單、贓物認領保管單各一紙及車號查詢汽車車籍二張在卷可
      稽。雖被告於偵訊及原審時復辯稱該右揭號牌均生鏽且掉在地上，其是在地上
      拾獲云云；然查，證人即查獲被告之員警張明光於原審時具結證稱「（ＥＮ—
      七六六二號車牌二面如何取下？）以梅花板手取下，一般均會保持原狀。」、
      「（該其中一面車牌左上方鎖螺絲處（孔）有被金屬器具敲扳之痕跡，是否為
      你查獲時以器具敲下？）不是，我們當時是以梅花扳手，故這不是我們取下所
      造成的。」（詳見原卷第二十八頁），且右揭ＥＮ—七六六二號牌二面，均是
      鎖螺絲式，均無生鏽痕跡，其中一面車牌左上方鎖螺絲處（孔）變型，有被金
      屬器具敲扳之痕跡等情，業經原審當庭勘驗明確並載明筆錄在卷（見原審卷第
      二十七頁），該「ＥＮ—七六六二」號車牌二面既無生鏽痕跡，且其中一面車
      牌左上方鎖螺絲處（孔）變型，有被金屬器具敲扳之痕跡，衡諸常情應無因生
      鏽腐蝕而掉落之可能，是被告辯稱係見該車牌因生鏽而掉落地面方撿起云云，
      與事實顯不相符，自不足採信。
    綜右事證，被告所為否認犯罪之辯解，核屬卸責之詞，並不足採信，被告右揭犯
    罪行為，已經證明。
二、所謂凶器，凡於客觀上對人之生命身體之安全，易生危險者，均屬之，另攜帶兇
    器行竊，只需行竊時攜帶具有危險性之兇器為已足，並不以主觀上有以該兇器行
    兇之意圖為必要。經查，本件被告持以行竊之鉗子一支，係被告所有且隨車攜帶
    專供剪除拆下廢棄物螺絲之用，業據被告供明在卷（見原審卷第三十一頁），是
    該鉗子既可用於剪除拆下廢棄物螺絲，應為質地堅硬之工具，無論被告主觀上是
    否有持行兇之意圖，在客觀上既對人之生命身體具危險性，應屬兇器之一種。被
    告攜帶該客觀上足供凶器使用之鉗子竊取右揭號牌，核被告所為，係犯刑法第三
    百二十一條第一項第三款攜帶凶器之加重竊盜罪，公訴人認係犯刑法第三百二十
    條第一項之罪，尚有未洽，應予變更。又被告甲○○前曾因違反稅捐稽徵法及竊
    盜案件，分別經法院判處有期徒刑五月及六月確定，嗣經更定執行刑為有期徒刑
    十月，而於八十四年九月一日縮刑期滿執行完畢，有本院被告全國前案紀錄表在
    卷可稽，其於有期徒刑執行完畢後五年之內，再犯本件有期徒刑之罪，係屬累犯
    ，應依法加重其刑。
三、原審以被告甲○○罪證明確，援引刑法第三百二十一條第一項第三款、第四十七
    條之規定，經審酌被告品行、犯罪動機、目的、手段、所生之危害及犯罪後之態
    度等一切情狀，判處被告有期徒刑七月，另以被告持已行竊之鉗子一支，係被告
    所有，為其自承在卷，且係供犯罪所用之物，雖未扣案，然並無證據證明業已滅
    失，併依刑法第三十八條第一項第二款諭知沒收，核原審判決認事用法暨量刑，
    均無不合，被告猶執前詞，空言否認犯罪，指摘原判決不當而提起上訴，為無理
    由，應予駁回。
據上論斷，應依刑事訴訟法第三百六十八條判決如主文。
本案經檢察官呂光華到庭執行職務。
中    華    民    國      九十      年      十二      月      十一      日
                          臺灣高等法院刑事第十九 庭
                              審判長法  官  許  國  宏
                                    法  官  洪  光  燦
                     法  官  林  勤  純
右正本證明與原本無異。
本判決不得上訴。
                                    書記官  葉  瑩  庭
中    華    民    國      九十      年      十二      月      十二      日
附錄本案論罪科刑法條
中華民國刑法第三百二十一條
犯竊盜罪而有左列情形之一者，處六月以上五年以下有期徒刑：
一  於夜間侵入住宅或有人居住之建築物、船艦，或隱匿其內而犯之者。
二  毀越門扇、牆垣或其他安全設備而犯之者。
三  攜帶兇器而犯之者。
四  結夥三人以上而犯之者。
五  乘火災、水災或其他災害之際而犯之者。
六  在車站或埠頭而犯之者。
前項之未遂罰之。


司法院資訊處製作；財團法人民間司法改革基金會備份。
